【裁判字號】    96,訴,3623
【裁判日期】    970111
【裁判案由】    毒品危害防制條例
【裁判全文】
臺灣板橋地方法院刑事判決              96年度訴字第3623號
公  訴  人  臺灣板橋地方法院檢察署檢察官
被      告  甲○○
選任辯護人  舒建中  律師
上列被告因違反毒品危害防制條例案件，經檢察官提起公訴（96
年度偵字第14437 號），本院判決如下：
    主  文
甲○○意圖販賣而持有第一級毒品，累犯，處有期徒刑拾年拾月
。扣案之第一級毒品海洛因柒包（驗餘合計淨重參拾玖點玖玖公
克）均沒收銷燬之，包裝前開海洛因之外包裝袋柒個、分裝管貳
支、分裝袋壹佰壹拾個均沒收；又意圖販賣而持有第二級毒品，
累犯，處有期徒刑伍年肆月。扣案之第二級毒品甲基非他命拾肆
包（驗餘合計淨重參佰參拾參點零壹公克）均沒收銷燬之，包裝
前開甲基安非他命之外包裝袋拾肆個、分裝管貳支、分裝袋壹佰
壹拾個均沒收。應執行有期徒刑拾貳年。扣案之第一級毒品海洛
因柒包（驗餘合計淨重參拾玖點玖玖公克）、第二級毒品甲基非
他命拾肆包（驗餘合計淨重參佰參拾參點零壹公克）均沒收銷燬
之，包裝前開海洛因之外包裝袋柒個、包裝前開甲基安非他命之
外包裝袋拾肆個、分裝管貳支、分裝袋壹佰壹拾個均沒收
    事  實
一、甲○○前於民國91年間，因施用一、二級毒品案件，經本院
    以92年度訴字第283 號分別判處有期徒刑8 月、4 月，另於
    93年間，因偽造文書案件，經臺灣嘉義地方法院判處有期徒
    刑3 月，三案經裁定應執行有期徒刑1 年1 月確定，於93年
    12月31日縮刑期滿執行完畢。詎其猶不知悔改，明知海洛因
    、甲基安非他命，均係毒品危害防制條例所明定之第一、二
    級毒品，不得持有、販賣，於96年6 月9 日下午3 時許，在
    臺北縣永和市○○路45號6 樓租屋處樓下，以新臺幣（下同
    ）24萬元之代價，向不詳姓名年籍不詳綽號「笨仔」之成年
    男子，販入塊狀第一級毒品海洛因約55公克（約一兩半），
    購入後，即將塊狀海洛因研磨成粉供己施用（所涉施用第一
    級毒品罪嫌部分，經本院另案審理中），惟於販入後因認數
    量甚多，已超逾其個人短期之施用量，竟萌生販賣以營利之
    意圖，將之分裝成7 小包，欲販賣予不特定人而持有海洛因
    。復於96年6 月21日下午3 時許，亦在上址住處樓下，以47
    萬元，向「笨仔」購入第二級毒品甲基安非他命約350 公克
    （約10兩）以供己施用（所涉施用第二級毒品罪嫌部分，經
    本院另案審理中），惟於販入後亦認數量甚多，已超逾其個
    人短期之施用量，竟另行起意，萌生販賣以營利之意圖，將
    之分裝成14小包，欲販賣予不特定人而持有甲基安非他命，
    惟均未及賣出海洛因或甲基安非他命，即於96年6 月23日凌
    晨0 時30分許，在臺北縣三峽鎮○○路162 之2 號7 樓外之
    電梯前，為警查獲，並於其隨身背包內，扣得上開海洛因共
    7 包（驗餘合計淨重39點99公克，空包裝總重2 點96公克）
    、其所有供包裝海洛因之外包裝袋7 個及供分裝上開海洛因
    、甲基安非他命所用之分裝管2 支等物。再帶警至臺北縣三
    峽鎮○○路162 之2 號7 樓屋內，扣得其所有供分裝上開海
    洛因、甲基安非他命之分裝袋110 個；隨後又帶警至地下2
    樓停車處，在其使用之車牌號碼2555–RG號自用小客車內之
    右前座置物箱中，扣得甲基安非他命共14包（合計驗前純質
    淨重333.23公克，取0.22公克鑑定用罄，剩餘333.01公克）
    及其所有供包裝甲基安非他命之外包裝袋7 個等物。
二、案經臺北市政府警察局移送臺灣板橋地方法院檢察署檢察官
    偵查起訴。
    理  由
一、上揭意圖販賣而持有第二級毒品甲基安非他命之事實，迭據
    被告甲○○於警詢、偵查及本院審理中坦承不諱，並有證人
    即查獲警員黃韋華於偵查中之證述，另有甲基安非他命14包
    、分裝管2 支及分裝袋110 個扣案可稽，另上開扣案白色晶
    體經送內政部警政署刑事警察局鑑驗結果，認係第二級毒品
    甲基安非他命，亦有該局96年7 月4 日刑鑑字第0960095857
    號鑑定書1 份附卷可參，被告上開自白與事實相符，堪信為
    真實，其意圖販賣而持有第二級毒品甲基安非他命之犯行應
    堪認定，應予依法論科。
二、訊據被告固坦承於上揭時間、地點以24萬元之價格向「笨仔
    」購買海洛因以供已施用之事實，惟矢口否認有何意圖販賣
    而持有第一級毒品犯行，辯稱：伊購買海洛因是要用來自己
    施用，並沒有要販賣的意思，伊在警詢及偵查中所稱「事後
    有販賣毒品的意思」等語，是承認購買甲基安非他命後有要
    販賣的意思，但伊購買海洛因後並沒有要販賣的意思云云，
    經查：
（一）本案於上開時間、地點在被告身上所查獲之白粉7 包，經
      送請法務部調查局鑑驗結果認：含第一級毒品海洛因成分
      ，合計淨重39.99 公克，空包裝重2.96公克，純度為84.
      92% ，，有該局96年7 月28日調科壹字第09623057600 號
      鑑定書1 份在卷可佐（96年度偵字第14437 號卷第75頁）
      ，扣案物品為毒品危害防制條例規定之第一級毒品海洛因
      ，首堪認定。
（二）被告意圖販賣而持有海洛因之事實，業據被告於警詢中供
      稱：（你有無販賣毒品？）有想販賣，但沒有買主，自己
      施用期間，就被警方查獲等語（96年度偵字第14437 號卷
      第20頁），復於偵查中供稱：（對於台北市政府警察局移
      送書內容有何意見？）伊沒有販賣毒品，伊有想要賣，但
      是伊並沒有實際賣出，伊的毒品是買來的，伊共買二次，
      第一次是96年6 月9 日下午3 、4 時左右在伊永和住處的
      樓下，以24萬元的代價向「笨仔」買的，第一次是買海洛
      因，買了一兩半，約50幾公克，第二次是在96年6 月21日
      下午3 、4 時，在伊永和住處樓下，以47萬元代價向「笨
      仔」買了10兩的安非他命，約350 克，部分的海洛因是被
      伊施用了，所以查獲只有40幾公克，伊真的不是在買毒品
      之前就想要賣出去，而是買了之後才想要賣出去等語（上
      開偵卷第61、62頁），衡以被告於本案中係經警扣得海洛
      因及甲基安非他命，且被告於上開偵查中先陳稱有要販賣
      毒品的意思，復供稱其分別購買毒品海洛因、甲基安非他
      命之時間、地點及數量後，再陳述其係購買後方起意欲販
      賣毒品等語，倘其事後真無販賣海洛因之意思，自無需於
      分別陳述購買海洛因及甲基安非他命之時間、地點等資料
      後，復稱「是買了以後才想要賣出去」，足認被告上開於
      警詢及偵查中所自白「事後有想要販賣毒品」等語之真意
      ，應係同時指事後欲販賣海洛因及甲基安非他命之意思。
      被告雖辯稱於警詢及偵查中之真意僅指事後有販賣甲基安
      非他命之意思，但並無販賣海洛因之意思云云，然被告既
      於本院準備程序及審理中知悉應分別供稱其僅欲販賣甲基
      安非他命，扣案之海洛因係供給施用，並無販賣海洛因之
      意思，則其於警詢及偵查中自亦能知悉應為上開分別之陳
      述，然被告於警詢及偵查中卻一再陳稱「有想要販賣毒品
      」，而未分別陳述，其前開所辯實難採信
（三）衡諸毒品經分裝後必有微量毒品殘餘包裝內，分裝越多，
      勢必損耗越多，而扣案之海洛因係於被告身上所查獲，已
      如前述，則若查獲之毒品倘均係供被告自己施用，其當無
      事先將之分裝成7 小包之必要，且被告隨身攜帶如此高量
      之海洛因，亦與一般單純施用毒品者，僅隨身準備1 包少
      量之毒品，以利己身施用及避免為警查緝及所購買之大量
      毒品均遭沒收之危險有所不同，益證被告前開於警詢及偵
      查中自白購入海洛因後有要販賣等語，應為真實可採。
（四）按販賣毒品罪，係行為人明知其為毒品，意圖營利，而將
      毒品購入或賣出，有一於此，其犯罪即屬完成，不必二者
      兼備；此與意圖販賣而持有毒品罪，係指行為人以意圖販
      賣營利以外之原因而持有毒品，其後始起意營利販賣者（
      例如因為他人之贈與或寄藏而持有，嗣後始起意為販賣者
      而言），並不相同，最高法院92年台上字67號判決可資參
      照。由此可知，持有大量第一級毒品海洛因之原因諸多，
      如無積極證據足以證明係意圖營利而向他人販入，自難遽
      論以販賣第一級毒品罪。而本件被告於94年6 月23日為警
      查獲後經採集其尿液經送驗結果，係呈甲基安非他命及鴉
      片類陽性反應，有台灣尖端先進生技醫藥股份有限公司濫
      用藥物檢驗報告1 份在卷可憑，足見被告上開自白購買海
      洛因本為供自己施用，惟於購入後，另行萌生販賣營利之
      意圖應堪採信，而難認被告係意圖販賣而購入扣案海洛因
      及甲基安非他命，併此敘明。
（五）綜上所述，足認被告確於購入上開海洛因後起意販賣而持
      有之，其前開辯解，顯係事後卸責之詞，委不足採，本件
      事證明確，被告意圖販賣而持有第一級毒品之犯行，亦堪
      認定，應予依法論科。
三、核被告甲○○所為，係犯毒品危害防制條例第5 條第1 項之
    意圖販賣而持有第一級毒品罪、同條第2 項之意圖販賣而持
    有第二級毒品。其分別持有第一級毒品海洛因、第二級毒品
    甲基安非他命之低度行為，應分別為意圖販賣而持有之高度
    行為所吸收，均不另論罪。被告所犯上開二罪，犯意各別，
    行為互異，應分論併罰。又被告有如事實欄所示之犯罪科刑
    執行前科，有臺灣高等法院被告前案紀錄表1 份在卷可稽，
    其於受有期徒刑執行完畢後，5 年以內再故意犯有期徒刑以
    上之本罪，為累犯，應依刑法第47條第1 項之規定，分別加
    重其刑。爰審酌被告之素行、犯罪之手段、其為一己私利竟
    意圖販售具成癮性、濫用性、侵害性之海洛因、甲基安非他
    命以營利，傷害他人身心健康，且助長社會不良風氣，暨其
    持有海洛因及甲基安非他命之數量頗大，及其犯罪後於警詢
    及偵查中坦承犯行、於本院審理中否認意圖販賣而持有海洛
    因犯行之態度等一切情狀，分別量處如主文所示之刑，並定
    應執行之刑。
四、扣案之海洛因共7 包（驗餘合計淨重39點99公克，空包裝總
    重2 點96公克）甲基安非他命共14包（合計驗前純質淨重33
    3.23公克，取0.22公克鑑定用罄，剩餘333.01公克），分屬
    查獲之第一級、第二級毒品，詳如上述，應依毒品危害防制
    條例第18條第1 項前段之規定，沒收銷燬之。再上開毒品係
    分別以21個塑膠袋包裝，該毒品外包裝袋既係用於包裹毒品
    ，防其裸露、潮濕，便於攜帶，可與毒品分離，自係被告所
    有且供本案犯罪所用之物；又扣案分裝管2 支，亦均屬被告
    所有且供本案犯罪所用之物，均依毒品危害防制條例第19條
    第1 項之規定併予宣告沒收。至扣案之分裝袋110 只，則係
    供犯罪預備之物，且係屬被告所有，應依刑法第38條第1 項
    第2 款沒收。又扣案之行動電話2 支（各含SIM 卡1 張），
    並非違禁物，雖公訴人認被告係以上開電話與他人聯絡販賣
    海洛因及甲基安非他命事宜，然此未據被告所承認，且查無
    證據足認定與本案犯行有何關涉，毋庸宣告沒收，附此敘明
    。
據上論斷，應依刑事訴訟法第299 條第1 項前段，毒品危害防制
條例第5 條第1 項、第2 項、第18條第1 項前段、第19條第1 項
前段，刑法第11條前段、第47條第1 項、第38條第1 項第2 款、
第51條第5 款，判決如主文。
本案經檢察官陳旻源到庭執行職務。
中    華    民    國    97    年    1     月    11    日
                  臺灣板橋地方法院刑事第十三庭
                      審判長法  官  李麗珠
                            法  官  許映鈞
                            法  官  俞秀美
以上正本證明與原本無異。
如不服本判決應於送達後10日內向本院提出上訴狀。
                            書記官  謝怡貞
中    華    民    國    97    年    1     月    11    日
附錄本案論罪科刑法條全文
毒品危害防制條例第5 條
意圖販賣而持有第一級毒品者，處無期徒刑或10年以上有期徒刑
，得併科新臺幣7 百萬元以下罰金。
意圖販賣而持有第二級毒品者，處5 年以上有期徒刑，得併科新
臺幣5 百萬元以下罰金。
意圖販賣而持有第三級毒品者，處3 年以上10年以下有期徒刑，
得併科新臺幣3 百萬元以下罰金。
意圖販賣而持有第四級毒品或專供製造、施用毒品之器具者，處
1 年以上7 年以下有期徒刑，得併科新臺幣1 百萬元以下罰金。


司法院資訊處製作；財團法人民間司法改革基金會備份。
